【裁判字號】    91,上訴,3329
【裁判日期】    920415
【裁判案由】    偽造文書等
【裁判全文】
臺灣高等法院刑事判決                          九十一年度上訴字第三三二九號
    上  訴  人
    即  被  告  甲○○
                          （
右上訴人因偽造文書等案件，不服臺灣士林地方法院九十年訴字第二六二號，中華民
國九十一年九月十六日第一審判決（起訴案號：臺灣士林地方法院檢察署九十年度偵
字第三０八九號），提起上訴，本院判決如左：
    主  文
上訴駁回。
    事  實
一、甲○○意圖為自己不法之所有，於民國八十九年十二月二十四日十六時二十分許
    至二十一時許間某時，在台北市○○區○○街十巷二十七弄五號前，見辛○○停
    放於該處車號ＢＶＤ─０九八號重機車置物箱未關妥，即趁機徒手竊取置物箱內
    辛○○所有之
    款卡、健保卡、學生證各一張暨ＮＯＫＩＡ牌行動電話一支，及丙○○所有之身
    分證、學生證、郵局金融卡、富邦銀行金融卡、遠東銀行ＶＩＳＡ信用卡各一張
    暨女用黑皮包一只，現金新台幣（下同）七百元。甲○○於竊得丙○○所有之上
    開遠東銀行ＶＩＳＡ信用卡（卡號：0000000000000000號）後
    ，旋於同日二十二時二分許前，在不詳處所，於上開信用卡持卡人簽名欄處，將
    丙○○之姓名變造為甲○○，復基於行使及意圖為自己不法所有之概括犯意，持
    前開變造之信用卡，於附表所示之時、地，消費購買衣服、皮鞋、日用品等物，
    合計二萬二千八百五十五元（消費時間、地點、金額，均詳如附表所示），結帳
    時甲○○提示前開變造之信用卡，並佯稱為信用卡之真正使用人，供前開商店不
    詳姓名之店員持該信用卡在印錄機上刷卡辨識而行使之，甲○○並在前開店員所
    交付之簽帳單上簽署甲○○之名，使前開商店店員陷於錯誤，而將甲○○選購之
    物品交付甲○○收取，足以生損害於丙○○、如附表所示之特約商店及遠東銀行
    。
二、案經台北市政府警察局大同分局報請台灣士林地方法院檢察署檢察官偵查起訴。
    理  由
一、訊據上訴人即被告甲○○矢口否認有何竊盜、行使變造私文書及詐欺取財犯行，
    辯稱：伊於八十九年十二月二十四日全天都在家，有不在場證明，本件係受他人
    陷害。在本院又改稱當晚九時至九時三十分去三重市壬○○營業處申辦手機，不
    可能去盜刷，並聲請傳喚證人壬○○及丁○○夫妻，又戊○○與被告認識四、五
    年，卻在外面亂搞，並聲請訊問證人戊○○，供店員指證云云。
二、經查：
(一)被害人辛○○於八十九年十二月二十四日十六時二十分許，將車號ＢＶＤ─０九
    八號重機車停放在台北市○○街十巷二十七弄五號前，因機車置物箱未關妥，嗣
    於翌（二十五）日凌晨零時十分許，發現置物箱內辛○○、丙○○所有如事實欄
    所載之物失竊等情，業據被害人辛○○、丙○○於警訊時及偵查中證述綦詳（見
    九十年度偵字第三０八九號卷第十七頁背面、第十九頁、第二十頁、第四八頁反
    面、第四九頁、第五十頁），復有台北市政府警察局大同分局受理各類案件紀錄
    表、刑案報案處理系統詳細資料影本各一件在卷可稽。另依上開失竊信用卡自同
    日二十二時二分起遭他人連續使用，足徵本案失竊時間應係於八十九年十二月二
    十四日十六時二十分許至同日二十一時許之間。
(二)被害人丙○○上開失竊物品中有一張遠東銀行ＶＩＳＡ信用卡（卡號：0000
    000000000000號），並已在信用卡持卡人簽名欄處親簽丙○○之名
    使用一節，為丙○○於偵查中陳明在卷（見偵查卷第五十頁背面），並有信用卡
    申請書及遠東銀行卡號基本資料查詢影本各一件存卷可憑；而該卡嗣於附表所示
    時、地經人持有購物，並簽署「甲○○」之名在簽帳單上行使該卡之情，亦有偵
    查卷附遠東銀行信用卡掛失遭冒刷紀錄持卡人報案聯影本一件、簽帳單影本七紙
    、台灣士林地方法院檢察署公務電話紀錄表一紙可徵，堪認丙○○所有上開信用
    卡遭竊後，經竊賊在信用卡持卡人簽名欄處，將原使用人丙○○之姓名變造為甲○○，而在短時間內連續持以行使盜刷購物無誤。
(三)被告甲○○持署名「甲○○」之上開變造信用卡前往商店簽帳消費之事實，業經
    證人即商店店員乙○○、癸○○、庚○○分別於警訊時指認被告之照片無訛（見
    偵查卷第二二頁至第二四頁），而本案警方提供證人指認之被告照片係刑事局內
    建之檔案照片，影像清晰，非一般之警方口卡片可比，被告並有上齒微突之特徵
    ，且有多名證人指證，應無誤認之可能；此外，證人癸○○於檢察官偵查中及本
    院訊問時（見偵查卷第四九頁、本院卷第一六０頁），證人庚○○於檢察官偵查
    中及原審調查時（見偵查卷第四九頁、原審卷第六十頁），及證人乙○○在原審
    調查時（見原審卷第五九頁），均再肯認被告之照片即為當日持卡簽帳消費之人
    ，證人癸○○並在本院調查時到庭結證：本件因事隔未久警員即來調查，且被告
    前來購物付款很乾脆，因此伊記憶清楚等語甚明（見本院卷第一六０至一六二頁
    ）。另證人即商店店員己○○於原審九十年十月四日調查時亦當庭指證被告本人
    ，並證稱：因當庭見到被告，故可確定當日確為被告持卡消費等語，均有筆錄在
    卷可稽（見原審卷第五六頁）。至於證人張宗明在警訊中、偵查及原審供稱：好
    像有印象，但無法確定；證人林隆凱在警訊中、偵查中證稱：無法確定云云，查
    渠等之供詞雖不能明確指證，但依渠等所供亦均未排除被告盜刷之情形。而本案
    刷卡時間緊接，筆跡相同，應係同一人所刷無訛，綜此，足證被告確實有於附表
    所示時、地持前開變造信用卡消費簽帳。是可見被告係於竊取車號ＢＶＤ─０九
    八號重機車置物箱內丙○○、辛○○所有之財物後，於如附表編號一所示八十九
    年十二月二十四日二十二時二分許前之某時點，於不詳處所，在前開信用卡持有
    卡人簽名欄處，將原使用人丙○○之姓名變造為甲○○，而持之於如附表所示時
    間、地點行使簽帳消費無誤。
(四)雖被告在原審請求傳訊證人即舅舅林清文、林定到庭，以證明案發當日不在現場
    ，而係與證人等一同在家泡茶聊天云云，然被告初稱十二月二十四日當天全天在
    家，嗣又改稱十二月二十四日晚上九時至十時到家（見原審卷第六七、一四○頁
    ），所供自相矛盾，已難遽信。證人林清文於原審九十一年五月二十八日調查時
    則證稱與被告一同泡茶係在八十九年十二月二十五日晚上，非案發之八十九年十
    二月二十四日，二十四日當晚沒有看到被告，在此之前見到被告是一星期前等語
    ，證人林定對案發當日發生何事則證稱已不復記憶等語（見原審卷第一三八頁）
    ，故該二名證人之證詞並不足作為被告不在場之證明。
(五)被告上訴雖辯稱與戊○○相識四、五年，聲請傳喚證人戊○○供指認，惟查：證
    人戊○○與被告係九十一年一月七日因案羈押始在看守所與被告認識，上開八十
    九年十二月二十四日當日戊○○仍
    認其指戊○○所為係臆測之詞。又被告在本院調查中又改稱十二月二十四日當晚
    前去台北縣三重市○○路○段九六號一樓壬○○經營之億維電器公司購辦遠傳門
    號０九五五兩支，並因有糾紛過二日又將晶片交還蔡某，因此不在場，並聲請傳
    訊證人壬○○、丁○○夫妻。惟查：經本院傳訊證人壬○○、丁○○夫妻，均供
    證：不記得八十九年十二月二十四日當晚被告有前去申請遠傳門號，且亦不記得
    事後因爭吵退還門號晶片之事實。再查被告係八十九年十二月二十一日以其自己
    名義申辦遠傳門號0000000000、0000000000兩門號，該兩
    門號分別至九十年七月四日及同年七月十一日才終止使用，使用均逾半年以上之
    事實，此經遠傳電信股份有限公司九十二年二月十一日遠傳九二（業服）字第五
    ０一三九號函覆本院在案（見本院卷第一四四頁），足見被告所辯十二月二十四
    日當晚伊去申辦遠傳門號，嗣因爭執立即將晶片退還云云，均不實在。
(六)被告又聲請傳喚證人庚○○、己○○、癸○○、張氏光學眼鏡公司店員張宗明到
    庭，惟該證人等迭於偵查中及原審九十年十月四日調查及本院訊問時到庭證述詳
    盡，核無再予傳訊之必要；被告復聲請調取商店之監視錄影帶云云，惟查鎂恭子
    有限公司文林店已結束營業之事實，為證人癸○○在本院結證在卷（見本院卷第
    一六一頁），而張氏光學眼鏡公司、新學友書局文林分公司司則未裝置攝影設備
    ，有該兩商店函覆本院在卷（見本院卷第五三、五六頁），統一生活事業股份有
    限公司（即康是美生活藥粧店）、屈臣氏百佳股份有限公司函覆本院均未保留（
    見本院卷第五五、九０頁），再查本案發生於八十九年十二月二十四日，被告在
    原審提出聲請時已近二年，依一般商店處理情況，亦早已重新洗錄，或逾保存期
    限。又縱有錄影，但被告係當時前去刷卡消費之客人，業經證人指證如前，是不
    能以商店未有設錄影設備推翻本案全部證據，而為被告有利之認定。
(七)綜上所述，被告所辯，洵不足採。是事證明確，被告犯行堪以認定。
二、按信用卡上有載明卡號及發卡銀行等字樣，背面之持卡人簽名，係表彰卡片所有
    人之身分，及供商家核對持卡消費之人其即為卡片之真正所有人，單純自形式上
    觀察，即足以表示信用卡之簽名者於信用卡之有效期限內有權使用該信用卡簽帳
    ，各該信用卡所屬銀行有依信用卡卡號之持卡人消費金額給付特約商店刷卡金額
    之用意，不僅有作成文書之名義人，並有文書之內容，性質上屬刑法第二百十條
    之私文書。被告甲○○於所竊取之丙○○信用卡背面簽署自己姓名，變造信用卡
    之身分辨識部分，再於消費時向特約商店提出該信用卡表示刷卡消費之意，以此
    方式詐取財物，核其所為係犯刑法第二百十六條、第二百十條之行使變造私文書
    罪、第三百二十條第一項之竊盜罪、第三百三十九條第一項之詐欺取財罪。被告
    上開行為後，於九十年六月二十日公布修正，並於同年六月二十二日生效之中華
    民國刑法增訂第二百零一條之一第一項：意圖供行使之用而偽造信用卡者，處一
    年以上七年以下有期徒刑，得併科三萬元以下罰金。同條第二項：行使前項偽造
    之信用卡者，處五年以下有期徒刑，得併科三萬元以下罰金，同法第二百零五條
    並修訂偽造之信用卡，不問屬於犯人與否均沒收之等之規定，被告行為時係上開
    條文增訂之前，依舊法之行使變造私文書罪其法定刑較新法即刑法第二百零一條
    之一第二項之法定刑為輕，依刑法第二條第一項但書規定，自應適用有利於被告
    之舊法，附此指明。被告變造信用卡之低度行為為行使之高度行為所吸收，不另
    論罪。被告以一行為同時竊取被害人丙○○、辛○○之財物，侵害二財產法益，
    觸犯數罪名，為相同罪名之想像競合犯，應從一重論處；被告竊取被害人辛○○
    所有財物部分，雖未據公訴人起訴，惟與前開經起訴論罪之竊取丙○○所有財物
    部分，有想像競合犯之裁判上一罪關係，為起訴效力所及，本院自應併予審理，
    附此敘明。被告先後七次行使變造私文書及詐欺取財之犯行，時間緊接，所犯又
    均係構成要件相同之罪，顯均係基於概括犯意為之，均為連續犯，應各以一罪論
    並加重其刑；又其所犯上開竊盜、行使變造私文書、詐欺三罪間有方法結果之牽
    連犯關係，應從一重之行使變造私文書罪處斷。
三、原審詳加勾稽，以被告罪證明確，適用刑法第二條第一項、第五十六條、第二百
    十六條、第二百十條、第三百二十條第一項、第三百三十九條第一項、第五十五
    條、第四十一條第一項前段，罰金罰鍰提高標準條例第一條前段、第二條規定，
    併審酌被告品行、素行、犯罪之動機、目的、手段、所生之危害及犯罪後之態度
    ，且無悔過之意等一切情狀，量處有期徒刑五月。又說明被告行為後，刑法第四
    十一條業於九十年一月四日經立法院修正通過，並經總統於同年月十日公布，而
    於同年月十二日生效施行，比較修正前後之內容，修正後條文顯較有利於被告，
    依刑法第二條第一項規定，依修正後刑法第四十一條規定諭知易科罰金之折算標
    準。復說明按沒收為從刑，應附屬於主刑，不生比較輕重之問題。是以行為後法
    律有變更者，如新法規定之主刑較輕於舊法，或其輕重與舊法完全相同，或僅關
    於沒收之規定有所修正時，自不問其沒收部分之輕重如何，均應依從新之原則，
    適用裁判時之新法；惟若經比較新舊法之主刑輕重，認應依刑法第二條第一項但
    書適用最有利於行為人之舊法時，則依從刑附屬於主刑之原則，自不得將沒收部
    分予以割裂而單獨適用新法之相關規定（最高法院八十七年度臺上字第三三三二
    號判決意旨參照）。查被告變造前開信用卡並持以行使，其行為後，刑法第二百
    零五條雖修訂變造之信用卡，不問屬於犯人與否均沒收之規定，惟其主刑部分既
    經比較新舊法結果，適用行為時之刑法第二百十六條、第二百十條行使變造私文
    書罪處斷，已如上述，依從刑附屬於主刑之原則，自不得將沒收部分予以割裂而
    單獨適用新法之相關規定。又前開信用卡固經被告變造，惟仍屬被害人丙○○所
    有，故不併為沒收之宣告。經核原判決認事用法，均無不合，量刑亦稱妥適，被
    告上訴，仍執陳詞，指摘原判決不當，惟其所辯均不足採信，已如前述，上訴自
    無理由，應予駁回。
據上論斷，應依刑事訴訟法第三百六十八條，判決如主文。
本案經檢察官鄭龍照到庭執行職務。
中      華      民      國    九十二    年      四      月    十五      日
                              臺灣高等法院刑事第十庭
                                  審判長法  官  溫  耀  源
                                        法  官  吳      燦
                                        法  官  何  菁  莪
右正本證明與原本無異。
如不服本判決，應於收受送達後十日內向本院提出上訴書狀，其未敘述上訴之理由者
並得於提起上訴後十日內向本院補提理由書（均須按他造當事人之人數附繕本）。
                                        書記官  陳  菊  珍
中      華      民      國    九十二    年      四      月    十六      日
附表：（金額單位：新台幣）
┌──┬───────────┬────────────┬───────┐
│編號│     時       間      │      地            點  │盜  刷  金  額│
├──┼───────────┼────────────┼───────┤
│ 一 │八十九年十二月二十四日│台北市○○路一二０號「新│一百九十九元  │
│    │二十二時二分          │學友書局文林分公司」    │              │
├──┼───────────┼────────────┼───────┤
│ 二 │同右日二十二時九分    │台北市○○路一三０號「屈│三千一百六十三│
│    │                      │臣氏百佳股份有限公司文林│元            │
│    │                      │分公司」                │              │
├──┼───────────┼────────────┼───────┤
│ 三 │同右日某時            │台北市○○路一四六號「張│一千六百元    │
│    │                      │氏光學眼鏡公司」        │              │
├──┼───────────┼────────────┼───────┤
│ 四 │同右日二十二時三十四分│台北市○○路四三號「鎂恭│七千八百元    │
│    │                      │子有限公司文林店」      │              │
├──┼───────────┼────────────┼───────┤
│ 五 │同右日二十二時五十一分│台北市○○路四一號「貝里│五千一百二十四│
│    │                      │尼股份有限公司士林分店」│元            │
├──┼───────────┼────────────┼───────┤
│ 六 │八十九年十二月二十四日│台北市○○街「佐丹奴服飾│四千零七十元  │
│    │二十三時四十八分      │店」（遠東銀行信用卡遭冒│              │
│    │                      │刷紀錄持卡人報案聯載為台│              │
│    │                      │北市○○○路二０一號高林│              │
│    │                      │實業公司）              │              │
├──┼───────────┼────────────┼───────┤
│ 七 │八十九年十二月二十五日│台北市○○區○○路五四號│八百九十九元  │
│    │零時七分              │「康是美生活藥粧店成都分│              │
│    │                      │  店」                  │              │
└──┴───────────┴────────────┴───────┘


司法院資訊處製作；財團法人民間司法改革基金會備份。
